臺灣高雄地方法院刑事判決　　　　　　　　　　　　九十一年度訴字第一二號
　　公　訴　人　臺灣高雄地方法院檢察署檢察官
　　被　　　告　乙○○
　　指定辯護人　本院公設辯護人　戊○○
右被告因違反槍砲彈藥刀械管制條例案件，經檢察官提起公訴（九十一年度偵字第四
三九四號），本院判決如左：
    主  文
乙○○未經許可，持有手槍，處有期徒刑壹年捌月，併科罰金新台幣伍萬元，罰金如
易服勞役，以銀元參佰元即新台幣玖佰元折算壹日。扣案之比利時ＢＲＯＷＮＩＮＧ
廠製之ＨＩＧＨＰＯＷＥＲ型口徑九ＭＭ制式半自動手槍壹支（含彈匣一個，槍枝管
制編號：0000000000號），沒收。又以加害生命、身體之事，恐嚇他人致
生危害於安全，處有期徒刑肆月。應執行有期徒刑壹年拾月，併科罰金新台幣伍萬元
，罰金如易服勞役，以銀元參佰元即新台幣玖佰元折算壹日。扣案之比利時ＢＲＯＷ
ＮＩＮＧ廠製之ＨＩＧＨＰＯＷＥＲ型口徑九ＭＭ制式半自動手槍壹支（含彈匣一個
，槍枝管制編號：0000000000號），沒收。緩刑伍年。
    事  實
一、乙○○於民國九十年九月某日十八時許，在高雄縣鳥松鄉澄清湖棒球場旁，拾獲
    由不詳姓名人棄置於該處，具有殺傷力之比利時ＢＲＯＷＮＩＮＧ廠製ＨＩＧＨ
    ＰＯＷＥＲ型口徑九ＭＭ制式半自動手槍一支（含彈匣一個，槍枝管制編號：0
    000000000號）及口徑九ＭＭ制式子彈三顆，其明知制式手槍、具有殺
    傷力之子彈，均屬槍砲彈藥刀械管制條例管制之槍、彈，非經中央主管機關許可
    ，不得持有，竟基於未經許可持有制式手槍、子彈之繼續犯意，將之攜回，未經
    許可而無故持有之。同年十一月十三日凌晨二時許，其與友人在高雄縣鳥松鄉○○路二十一號「明湖ＫＴＶ」小吃部Ｖ六包廂內飲酒，因不滿丁○○在該處敬酒
    ，與之發生口角，竟臨時起意，另基於恐嚇之犯意，自腰際取出前開手槍，向丁○○恐嚇稱：「你很行嗎？」，並持前開手槍朝上射擊一槍，以此一表示其隨時
    可能會以槍擊之手段加害對方生命、身體之事恐嚇丁○○，致丁○○心生畏懼，
    足生危害於其安全。嗣於九十一年二月二十四日十九時十分許，乙○○持上開手
    槍一支及子彈二發至高雄縣警察局仁武分局鳥松分駐所，向該所警員表明前開持
    槍射擊行為，而於有偵查犯罪職權之公務員知悉犯罪事實及犯罪行為人之前自首
    ，並當場報繳其持有之前開手槍一支及制式子彈二發，而接受裁判。
二、案經高雄縣警察局仁武分局報請台灣高雄地方法院檢察署檢察官偵查起訴。
    理  由
一、右揭事實，業據被告乙○○坦承不諱，核與被害人丁○○於警訊指述情節相合，
    並經證人傅嚴堂、丙○○、劉書宏及陳宜祺於警訊證述屬實，復有手槍一支（含
    彈匣一個）、子彈二發扣案可資佐證。又前開手槍係比利時ＢＲＯＷＮＩＮＧ廠
    製造之ＨＩＧＨ  ＰＯＷＥＲ型口徑９ｍｍ（９ｍｍＬＵＧＥＲ）制式半自動手
    槍，機械性能良好，可擊發子彈，認具殺傷力；另制式手槍子彈二顆，認均係口
    徑９ｍｍ（９ｍｍＬＵＧＥＲ）制式子彈，彈底標記壹顆為"ＦＣ ９ＭＭ  ＬＵ
    ＧＥＲ"、一顆為" ＷＩＮ  ９ｍｍ  ＬＵＧＥＲ"，認均具殺傷力，此有內政部
    警政署刑事警察局九十一年三月十三日刑鑑字第０九一００四０四六一號鑑驗通
    知書一紙在卷可；而該槍枝管制編號手槍試射之彈殼，經與明湖卡拉ＯＫ槍擊案
    證物，彈殼一顆比對結果，其彈底紋痕特徵相吻合，認係由該槍枝所擊發，亦有
    前開鑑驗通知書一紙可稽，是被告之自白核與事實相符，堪信為真實。綜上，本
    件事證明確，被告犯行，應堪認定。
二、按槍砲彈藥刀械管制條例第十八條第一項規定：「犯本條例之罪自首，並報繳其
    持有之全部槍砲、彈藥、刀械者，減輕或免除其刑；其已移轉持有而據實供述全
    部槍砲、彈藥、刀械之來源或去向，因而查獲者，亦同」。又刑法第六十二條所
    謂未發覺之罪，指有偵查犯罪職權之公務員，不知有犯罪之事實，或雖知有犯罪
    事實，而不知犯罪人為何人者，均屬之（參照最高法院二十六年渝上字第一八三
    九號判例。本件被告係於九十一年二月二十四日十九時十分許，持前開制式九○
    手槍一支及子彈二顆至高雄縣警察局仁武分局鳥松分駐所，向該所警員甲○○表
    明其曾於九十年十一月十三日二時許持前開手槍、子彈在明湖ＫＴＶ開槍射擊，
    並繳交當場槍、彈情事，有警訊筆錄附卷可稽，雖在此之前，證人傅嚴堂、丁○○、丙○○、劉書宏、陳宜祺等人均曾於警訊制作筆錄時，供稱係綽號「大胖仔
    」之人在前開ＫＴＶ持槍射擊，惟渠等均未明確指認「大胖仔」為何人，致警方
    無從確定「大胖仔」之真實身分；再警方雖曾調出乙○○之口卡供證人丙○○於
    九十一年二月二日前往警局指認，惟證人丙○○未當場指認開槍射擊之人即為被
    告乙○○，亦有該警訊筆錄附卷可稽；警員於偵辦前開槍擊案件過程中，雖曾調
    出被告口卡，然因證人未能指認，致前開槍擊案件曾陷入膠著，直至被告前往投
    案時，始確定被告即為持槍射擊之人情事，亦經證人即承辦員警甲○○到庭證稱
    ：「我到附近去問乙○○是『大胖才』，．．．因為調口卡出來之後知道地址，
    ．．我大概去了三次，沒找到人，後來我請ＫＴＶ的老闆來指認，他不願指認．
    ．後來案子就沒有進展」、「當時我跟督察員講可能是乙○○這個人，但是不能
    確定，因為外面的人都叫他是『大胖才』，從這些跡象研判就是他，但因沒有指
    認也不敢確定」、「（案子後來進展如何？）因分局長又開未破案的專案會議，
    點到這個案子說有線索，但為何沒有辦法突破，．．．刑事組又傳丙○○到刑事
    組指認，指認結果我不知道，一直到二月二十四日乙○○拿槍到分駐所找我，那
    時候才確定是他開槍，否則沒人指認我也不敢確定」等語，故而在被告自行到案
    前，警方尚不知犯罪者確為何人。是被告在該管公務員尚未發覺其犯行之前自承
    犯罪，並繳交槍、彈之行為，應符合上引條文所規定之「犯本條例之罪自首」、
    「並報繳其持有之全部槍砲、彈藥」二要件，應有同條文「減輕或免除其刑」規
    定之適用。惟斟酌被告持有之手槍為制式手槍，且持有期間亦曾持該槍彈射擊恐
    嚇他人，而為犯罪行為，故本院認不宜免除其刑罰，而僅能依刑法第六十六條但
    書「但同時有免除其刑之規定者，其減輕得減至三分之二」之規定，減輕其刑。
三、核被告所為，係犯槍砲彈藥刀械管制條例第七條四項之未經許可持有手槍罪、第
    十二條第四項之未經許可持有子彈罪、及刑法第三百零五條之恐嚇罪。被告於同
    時期未經許可持有上開制式手槍及子彈之行為，係基於一個繼續持有之意思決定
    而為之，皆屬一行為觸犯上述罪名之想像競合犯，應從法定本刑較重之未經許可
    持有手槍罪處斷。又按未經許可持有槍、彈罪，其持有之繼續，為行為之繼續，
    至持有行為終了時，均論為一罪，不得割裂。若以之犯他罪，兩罪間之關係如何
    ，端視開始持有之原因為斷，如早已非法持有槍、彈，後另起意犯罪；或意圖犯
    甲罪而持有槍、彈，卻持以犯乙罪，均應以數罪併罰論處；必因意圖犯某罪而持
    有槍、彈，後果以之犯該罪，兩罪間始有牽連犯之適用（最高法院八十七年度臺
    上字第三九八三號判決意旨參照）。查被告於九十年九月間拾獲前後，因一時好
    奇始未報警處理，已經其於警訊陳述在卷，嗣其因與人發生口角始持槍射擊為恐
    嚇犯行，乃臨時另行起意，均已見前述，則其所為之未經許可持有手槍罪與恐嚇
    罪，應分論併罰。又被告持有制式槍、彈及恐嚇之犯行，係自行向警員自首，已
    如前述，故分別依槍砲彈藥刀械管制條例第十八條、刑法第六十六條但書及六十
    二條自首之規定，減輕其刑。而被告未經許可持有子彈部分，公訴人起訴法條雖
    未敘及，惟起訴事實既已敘明，復與論罪科刑之持有手槍罪有想像競合之裁判上
    一罪關係，應為起訴效力所及，本院自得併予審究，併此說明。至於公訴人起訴
    法條另記載被告犯槍砲彈藥刀械管制條例第十一條第四項之持有具有殺傷力之槍
    砲罪部分，因起訴事實無此部分之記載，故該條文顯係誤引。爰審酌被告持有制
    式手槍及子彈時間長達五個月之久，期間並曾因個人一時好惡開槍射擊隨意恐嚇
    他人，嚴重影響社會治安，惟念及其事後尚知悔悟，自動繳交前開槍彈避免造成
    更大之危害等犯罪之手段、目的、所生危害，及犯後坦認犯行等一切情狀，分別
    量處如主文所示之刑及就罰金諭知易服勞役之折算標準，並定其應執行之刑，及
    就罰金諭知易服勞役之折算標準，以資懲儆。又被告未曾受有期徒刑以上刑之宣
    告，有臺灣高雄地方法院檢察署刑案資料查註紀錄表及臺灣高等法院被告全國前
    案紀錄表各一紙附卷可稽，其雖持有制式手槍及子彈開槍射擊，惟並未傷害他人
    造成實害，且其事後又前往警局自首，足見其尚知節制，且已知悔悟，犯後態度
    良好，為鼓勵其自新，本院認以暫不執行為適當，爰予宣告緩刑五年，以啟自新
    。扣案之比利時ＢＲＯＷＮＩＮＧ廠製ＨＩＧＨＰＯＷＥＲ型口徑九ＭＭ制式半
    自動手槍一支（含彈匣一個，槍枝管制編號：0000000000號）確係槍
    砲彈藥刀械管制條例第四條第一項第一款、第二項所定之槍砲及其主要零組件，
    業經內政部警政署刑事警察局鑑驗屬實，係違禁物，爰依法宣告沒收。而扣案之
    子彈二顆，均已因試射而滅失，爰不為沒收之諭知，附此說明。
四、末按搶砲彈藥刀械管制條例第十九條關於強制工作之規定，已於九十年十一月十
    四日經總統公布施行、並於同年月十六日生效之槍砲彈藥刀械管制條例修正案中
    刪除，被告持有槍彈之行為，係犯罪行為之繼續，若其持有犯罪遇有法律變更，
    一部涉及新法，一部涉及舊法，應以持有行為終了時之法律處斷，無比較新舊法
    之問題，是被告持有犯行，應適用裁判時之法律，而裁判時搶砲彈藥刀械管制條
    例第十九條業已刪除，爰不再予以適用，併此敘明。
據上論斷，應依刑事訴訟法第二百九十九條第一項前段，槍砲彈藥刀械管制條例第七
條第四項、第十二條第四項、第十八條第一項，刑法第十一條前段、第三百零五條、
第五十五條、第四十二條第二項、第三十八條第一項第一款、第五十一條第五款、第
十款、第六十二條、第六十六條但書、第七十四條第一款，現行法規所定貨幣單位折
算新台幣條例第二條，罰金罰鍰提高標準條例第一條前段、第二條，判決如主文。
本案經檢察官詹美玲到庭執行職務。
中      華      民      國      九十一      年    五    月    三十一    日
                                  臺灣高雄地方法院刑事第七庭
                                            法  官 黃蕙芳
右為正本，係照原本作成，證明與原本無異。
如不服本判決，應於送達後十日內，向本院提出上訴狀。
                                            書記官 龔  能
中      華      民      國      九十一      年    五    月    三十一    日
附錄本案論罪科刑法條全文
槍砲彈藥刀械管制條例第七條
未經許可，製造、販賣或運輸火砲、肩射武器、機關槍、衝鋒槍、卡柄槍
、自動步槍、普通步槍、馬槍、手槍或各類砲彈、炸彈、爆裂物者，處死
刑、無期徒刑或七年以上有期徒刑；處徒刑者，併科新台幣三千萬元以下
罰金。
未經許可，轉讓、出租或出借前項所列槍砲、彈藥者，處無期徒刑或五年
以上有期徒刑，併科新台幣一千萬元以下罰金。
意圖供自己或他人犯罪之用，而犯前二項之罪者，處死刑或無期徒刑；處
徒刑者，併科新台幣五千萬元以下罰金。
未經許可，持有、寄藏或意圖販賣而陳列第一項所列槍砲、彈藥者，處五
年以上有期徒刑，併科新台幣一千萬元以下罰金。
第一項至第三項之未遂犯罰之。
槍砲彈藥刀械管制條例第十二條
未經許可，製造、販賣或運輸子彈者，處一年以上七年以下有期徒刑，併
科新台幣五百萬元以下罰金。
未經許可，轉讓、出租或出借子彈者，處六月以上五年以下有期徒刑，併
科新台幣三百萬元以下罰金。
意圖供自己或他人犯罪之用，而犯前二項之罪者，處三年以上十年以下有
期徒刑，併科新台幣七百萬元以下罰金。
未經許可，持有、寄藏或意圖販賣而陳列子彈者，處五年以下有期徒刑，
併科新台幣三百萬元以下罰金。
第一項至第三項之未遂犯罰之。
中華民國刑法第三百零五條
 (恐嚇危害安全罪)
以加害生命、身體、自由、名譽、財產之事，恐嚇他人致生危害於安全者
，處二年以下有期徒刑、拘役或三百元以下罰金。
